臺灣高雄地方法院民事裁定　　　　　　 110年度簡抗字第18號
抗　告　人　吳清安　


相　對　人　蔡逸蓁　


上列抗告人與相對人間因請求損害賠償事件，抗告人對於中華民
國110 年8 月6 日本院簡易庭所為之110 年度雄簡字第1170號裁
定提起抗告，本院裁定如下：
    主  文
抗告駁回。
抗告費用新臺幣壹仟元由抗告人負擔。
    理  由
一、按訴訟之全部或一部，法院認為無管轄權者，依原告聲請或
    依職權以裁定移送於其管轄法院，民事訴訟法第28條第1 項
    定有明文。次按共同訴訟之被告數人，其住所不在一法院管
    轄區域內者，各該住所地之法院俱有管轄權。但依第四條至
    前條規定有共同管轄法院者，由該法院管轄，民事訴訟法第
    20條規定甚明。申言之，共同訴訟之被告有數人，其普通審
    判籍不在同一法院管轄區域內者，原告雖本得自由選擇向其
    中一普通審判籍所在地之法院起訴，但倘有共同管轄法院者
    ，即不再適用各被告住所地法院均有管轄權之規定，應由有
    共同特別審判籍之法院管轄，此時普通審判籍所在地之法院
    已無管轄權（最高法院102 年度台簡抗字第74號裁定意旨參
    照）。
二、抗告意旨略以：抗告人具狀對相對人、陳廷祐、梁志豪、陳
    俊廷、黃維達、朱國欽等6 人（下稱相對人等6 人）提起侵
    權行為損害賠償請求，嗣抗告人與陳廷祐、陳俊廷、黃維達
    、朱國欽等4 人，業於民國110 年4 月29日在本院簡易庭調
    解成立，則本件因調解不成立而移送本院簡易庭審理範圍，
    僅有相對人及梁志豪等2 人部分，嗣抗告人於110 年8 月17
    日具狀（本院於110 年8 月18日收狀），撤回對梁志豪之起
    訴，依民事訴訟法第263 條第1 項規定，視同未對梁志豪起
    訴，依臺灣高等法院高雄分院109 年度抗字第108 號民事裁
    定意旨，則本件被告僅相對人1 人，無民事訴訟法第20條但
    書規定之適用，又相對人之住所位於高雄市小港區，依民事
    訴訟法第1 條前段規定，本院有管轄權。原裁定竟誤認僅能
    依民事訴訟法第15條第1 項規定，向特別審判籍之管轄法院
    即臺灣屏東地方法院起訴，而認本院無管轄權，將本件訴訟
    裁定移送臺灣屏東地方法院，顯有違誤等語，並聲明：原裁
    定廢棄。
三、經查：
  ㈠抗告人具狀對相對人等6 人提起侵權行為損害賠償之訴，相
    對人住居於高雄市小港區及屏東縣、梁志豪住居於高雄市小
    港區及鳳山區、陳廷佑住於高雄市小港區、陳俊廷住於高雄
    市大寮區、黃維達住居於臺中市及高雄市阿蓮區、朱國欽住
    於高雄市田寮區，而抗告人主張之共同侵權行為地位於屏東
    縣新埔鄉，嗣抗告人先與陳廷祐、陳俊廷、黃維達、朱國欽
    等4 人調解成立，再具狀撤回對梁志豪之起訴，有民事起訴
    狀（雄簡卷第1 頁）、戶役政查詢資料（雄簡卷第29至35頁
    、第69至75頁、第79至83頁）、調解筆錄（雄簡卷第85至87
    頁）、民事撤回起訴狀（雄簡卷第201 頁）等在卷可稽，此
    部分事實堪以認定。
  ㈡抗告意旨稱：本件因調解不成立而移送本院簡易庭審理範圍
    ，僅有相對人及梁志豪等2 人等語。惟查，抗告人原具狀對
    相對人等6 人提起侵權行為損害賠償之訴，因請求金額為新
    臺幣50萬元，依民事訴訟法第403 條第1 項第11款規定，屬
    強制調解事件，爰依法移送調解，而由抗告人與陳廷祐、陳
    俊廷、黃維達、朱國欽等4 人調解成立，此有民事起訴狀（
    雄簡卷第1 頁）、調解筆錄（雄簡卷第85至87頁）可資佐證
    ，足見抗告人原起訴之範圍為相對人等6 人，依民事訴訟法
    第27條規定，定法院之管轄，以起訴時為準，自非以調解不
    成立移送本院簡易庭審理時為準，此部分抗告意旨容有誤會
    。
  ㈢又抗告人主張：依臺灣高等法院高雄分院109 年度抗字第
    108 號民事裁定意旨，抗告人撤回對梁志豪之起訴後，本件
    被告僅剩相對人1 人，已無民事訴訟法第20條規定之適用等
    語。惟按訴經撤回者，視同未起訴；和解成立者，與確定判
    決有同一之效力；調解成立者，與訴訟上和解有同一之效力
    ，民事訴訟法第263 條第1 項前段、第380 條第1 項、第
    416 條第1 項後段分別定有明文，足見調解成立與訴訟撤回
    之法律效果迥異，調解成立者，並未有視同未起訴之效果。
    細究臺灣高等法院高雄分院上開裁定意旨，為原告原列共同
    被告2 人起訴，嗣原告撤回對其中1 人之起訴，因訴訟撤回
    視同未起訴，因認無民事訴訟法第20條共同訴訟特別審判籍
    之適用。然抗告人具狀對相對人等6 人提起侵權行為損害賠
    償之訴，嗣抗告人與陳廷祐、陳俊廷、黃維達、朱國欽等4
    人調解成立後，再撤回對梁志豪之起訴，因調解成立未有視
    同未起訴之法律效果，核與臺灣高等法院高雄分院上開裁定
    意旨之適用情形有違，自難比附援引。
  ㈣綜上，參照前揭說明，抗告人起訴時，相對人等6 人之住所
    不在同一法院管轄區域內，而有民事訴訟法第15條所定之共
    同管轄法院即臺灣屏東地方法院，依民事訴訟法第20條但書
    規定，本件自應由臺灣屏東地方法院管轄，已不適用被告之
    住所地法院俱有管轄權之規定，是抗告意旨上開所認，尚無
    可採。從而，原審依民事訴訟法第28條規定依職權裁定本件
    移送有管轄權之臺灣屏東地方法院，經核於法並無不合。抗
    告意旨指摘原裁定不當，求予廢棄，為無理由，應予駁回。
四、據上論結，抗告為無理由，依民事訴訟法第436 條之1 第3
    項、第495 條之1 、第449 條第1 項、第95條、第78條，裁
    定如主文。
中    華    民    國   110    年    10    月    25    日
                民事第五庭  審判長  法  官    秦慧君
                                    法  官    鄭靜筠
                                    法  官    呂俊杰
以上正本係照原本作成。
本裁定不得抗告。
中    華    民    國   110    年    10    月    25    日
                                    書記官    陳褘翎